【裁判字號】    97,聲,3662
【裁判日期】    971117
【裁判案由】    聲請停止羈押
【裁判全文】
臺灣桃園地方法院刑事裁定              97年度聲字第3662號
聲  請  人  甲○○
即  被  告
                    （
選任辯護人  張育祺律師
上列被告因強盜案件聲請具保停止羈押，本院裁定如下：
    主  文
聲請駁回。
    理  由
一、本件聲請意旨詳如後附之刑事停止羈押聲請狀影本所載。
二、本件聲請人即被告甲○○因強盜案件，經檢察官於民國97年
    10月28日向本院提起公訴（本院97年度訴字第1075號），經
    本院於同日訊問被告後，認為被告之犯罪嫌疑重大，且有刑
    事訴訟法第101 條第1 項第2 款、第3 款規定之事由，非將
    被告羈押顯難進行審判，而有羈押被告之必要，故於同日以
    刑事訴訟法第101 條第1 項第2 款、第3 款規定對被告實施
    羈押，禁止接見通信，合先敘明。
三、按被告、選任辯護人得隨時具保向法院聲請停止羈押，刑事
    訴訟法第110 條第1 項定有明文；而法院究應否准許被告、
    選任辯護人所為具保停止羈押之聲請，首應審酌其聲請是否
    符合刑事訴訟法第114 條不得駁回其聲請之情形，即被告所
    犯之罪是否為屬最重本刑為3 年以下有期徒刑、拘役、或專
    科罰金之罪者或被告懷胎5 月以上或生產後2 月未滿者或被
    告現罹疾病，非保外治療顯難痊癒者。次則應檢視法院當初
    羈押被告之理由是否繼續存在，此係因於羈押停止之際，羈
    押命令仍繼續存在，僅是由於羈押對人身自由侵害之程度較
    其他以「負擔」作為擔保被告到庭之手段為高，而免除對被
    告執行羈押，故法院應就當初依刑事訴訟法第101 條或101
    條之1 規定對被告執行羈押之原因是否存在、有無羈押被告
    之必要性為斟酌。茲依上開說明，就本件被告、選任辯護人
    所為具保停止羈押之聲請，有無符合(一)刑事訴訟法第114 條
    各款情形、(二)本院當初對被告執行羈押之原因有無繼續存在
    及(三)有無繼續羈押被告之必要等要件，逐一檢視如后：
（一）本件被告之聲請有無符合刑事訴訟法第114 條不得駁回其
      聲請之情形：
  1.就有無符合刑事訴訟法第114 條第1 款前段「所犯最重本刑
    為3 年以下有期徒刑、拘役或專科罰金之罪者」規定：經查
    ，本案據以羈押被告之罪名為刑法第330 第1 項加重強盜罪
    嫌，法定刑為7 年以上有期徒刑，非屬法定最重本刑3 年以
    下有期徒刑之罪，自難與上開要件相符。
  2.被告前開聲請事項，亦與前述刑事訴訟法第114 條第2 款「
    懷胎5 月以上或生產後2 月未滿者」、第3 款「現罹疾病，
    非保外就醫顯難痊癒」規定之要件不符甚明。
（二）本院當初對被告執行羈押之原因有無繼續存在：
    本院據以羈押被告之理由為刑法第330 條第1 項加重強盜罪
    嫌，經訊問後被告對於加重強盜罪嫌矢口否認，惟有卷內起
    訴書所載之證據可佐，足認被告犯罪嫌疑重大，被告執行羈
    押之理由仍然存在。
（三）本件有無繼續羈押被告之必要：
    查法院對被告所執行之羈押，其本質上係屬為保全被告使刑
    事訴訟程序得以順利進行或為保全證據或為擔保嗣後刑之執
    行程序而對被告所實施剝奪其人身自由之強制處分，是被告
    有無羈押之必要，當由法院以有無上述羈押之目的而依職權
    進行目的性裁量。如前所述，若不繼續對被告實施羈押，難
    期保全後續之審判及執行，應認仍有繼續羈押被告之必要。
四、至聲請意旨略以：（一）羈押審查之目的在於判斷被告應否
    於定罪前先予限制其人身自由，因此，法院於審查過程所適
    用之證據法則與案件起訴後之審判程序所通用之嚴格證明程
    序不同，法官所需之心證度只需達概然之心證程度而無須達
    毫無合理懷疑之程度; 因此，無論檢、辯雙方於羈押審查程
    序，對於證據之提出，均僅需踐行自由證明程序，使法官獲
    致蓋然之心證即可。又刑法第154 條第2 項規定: 被告未經
    審判證明有罪確定前，推定其為無罪。犯事實應依證據認定
    之，無證據不得認定其犯罪事實。』此即所謂無罪推定原則
    。本於無罪推定原則，應為有利於被告之認定，而認被告尚
    非犯罪嫌疑重大云云。經查，法院羈押與否之審查，如前所
    述，應以有無符合刑事訴訟法第101 條所定之要件作為判斷
    之依據，至無罪推定原則則係法院判斷有罪與否所須遵循之
    準則，於羈押判斷時並無適用，此由刑事訴訟法第101 條規
    定為「犯罪嫌疑重大」而非「有罪犯行確定」即明，故聲請
    意旨以無罪推定原則作為被告犯罪嫌疑尚非重大之論據，實
    有誤會，並不足採。（二）聲請意旨另以被告北上桃園目的
    僅為在桃園地區設置砂石、級配廠，而日前並有多個工程案
    件、拆廠案件進行或洽商中，每一工程之金額少則數百萬元
    ，多則上千萬，而臺塑光電麥寮廠，金額甚至達上億元之譜
    。雖被告於呂佳璋等人出門時，曾對呂佳璋等人說「你什麼
    人出去，什麼人回來」惟此乃係出於告誡之意，隱含要呂佳
    璋等人出去時注意安全、不要為非作歹之意，且依經驗法則
    判斷均可認被告甲○○萬不可能為區區數萬元去為強盜犯行
    ，而主張被告涉案情節非屬重大，而不符羈押之要件云云。
    經查，被告涉有本案加重強盜犯嫌，除有向呂佳璋等人表示
    上開話語外，復有共同被告周世賢、吳承達、勵傑凱之證述
    在卷可稽，足證被告涉犯加重強盜罪嫌重大；至被告主張其
    收入不低，不會因數萬元而為強盜犯行乙節；然查，強盜之
    動機多所不同，而行搶所得金額之多寡亦往往非強盜之初所
    得預見，是尚難以最終強盜所得之款項金額作為判斷有無強
    盜犯意之論據，遑論被告是否收入不低，亦均係被告之單方
    辯解，迄今均未提出任何證據以資證明，是被告上開主張，
    實不足採。（三）聲請意旨又以若停止羈柙者，被告將對共
    同被告先前供述之證據能力不予爭執；本案雖另有共犯呂佳
    璋在逃，惟共犯在逃本非被告有串證嫌疑之相當事實，而主
    張無串供之虞云云。經查，被告雖主張將對共同被告先前供
    述之證據能力不予爭執，惟被告於準備程序中，仍表示要傳
    喚其餘共同被告及其友人林庠宏、蔡華炎等到庭作證，故認
    被告仍有串供之虞，況同案被告李文治、呂佳璋等現仍在逃
    ，而呂佳璋迄今均未於警詢、偵查程序中就本案為任何陳述
    ，被告倘若不予羈押，實有與呂佳璋串供之虞；此外，被告
    雖主張其於案發後，亦極力想把呂佳璋找出，惟此均為被告
    單方之詞，實難憑採。（四）綜上所述，本院認羈押原因既
    未消滅，本院認非以對被告羈押之方式不能達其目的，則聲
    請人之上開聲請停止羈押，尚難准許，應予駁回。
據上論斷，應依刑事訴訟法第220條，裁定如主文。
中    華    民    國    97    年    11    月    17    日
                 刑事第十庭    審判長  法  官  江德民
                                       法  官  蘇昌澤
                                       法  官  華奕超
以上正本証明與原本無異
如不服本裁定應於送達後5 日內向本院提出抗告狀。
                                       書記官  常毓生
中    華    民    國    97    年    11    月    17    日


司法院資訊處製作；財團法人民間司法改革基金會備份。
